臺灣臺南地方法院民事判決　　九十三年度保險簡上字第一號
　　上　訴　人　丙○○○
　　訴訟代理人　鄭淑子律師
　　被　上訴人　新光人壽保險股份有限公司
　　法定代理人　甲○○
　　訴訟代理人　乙○○
右當事人間請求給付保險金事件，上訴人對於中華民國九十二年十一月二十日本院台
南簡易庭九十二年度南保險簡字第一號第一審判決提起上訴，本院（言詞辯論終結日
期：民國九十三年三月三十日）判決如左：
    主      文
上訴駁回。
第二審訴訟費用由上訴人負擔。
    事      實
甲、上訴人方面：
    一、聲明：(1)原判決關於駁回上訴人在第一審新台幣（下同）十一萬七千元及自
        民國九十一年十一月二十九日起至清償日止，按年息百分之十計算之利息部
        份之訴，暨命負擔該部份之訴訟費用之裁判均廢棄。(2)右廢棄部份，被上訴
        人應再給付上訴人十一萬七千元整，及自民國九十一年十一月二十九日起至
        清償日止，按年息百分之十計算之利息。
    二、陳述：除與原審判決書所載者相同茲予引用外，補稱：
      （一）有關原審駁回上訴人在原審所請求癌症手術醫療保險金六萬元部份：原
            審以上訴人於九十一年四月二十一日接受部份大腸切除並裝設人工肛門
            ，於同年月二十六日開腹取出止血紗布之手術，尚無證據顯示係因癌症
            所引起之併發症為由，駁回原告癌症手術醫療保險金六萬元之請求。但
            成大醫院九十二年四月九日 (九二)成附醫外字第三三一八號函，明確
            指出「人工肛門原不屬於直腸癌手術切除之一部份，係因為『術後合併
            大量出血』後，為拯救其生命而執行之手術」；成大醫院於九十二年七
            月二十一日 (九二)成附醫外字第六八八二號函文中，亦表示上訴人之
            大腸潰瘍原因可能是「放射線照射過後」，「也有可能術後在直腸癌手
            術部位之組織血液循環尚未完全恢復或術後營養狀況較差有關」，故成
            大醫院亦不排除上訴人大腸潰瘍成因可能與上訴人直腸癌術後併發症有
            關。
      （二）有關原審駁回上訴人在原審所請求直腸癌手術四萬元部份：原審判決以
            上訴人病理切片檢查在九十一年三月二十日即已完成，可見上訴人在病
            理切片採樣之時 (即九十一年三月二十日)即已罹患癌症，而系爭新光
            綜合醫療保險附約所指之疾病係九十一年三月二十四日起及以後所發生
            之疾病為由，駁回上訴人有關直腸癌手術四萬元醫療手術保險給付之請
            求。原審判決以病理切片採樣之日作為認定疾病發生之時點，其認定基
            礎不具醫療專業性，且無法平息保戶與保險公司類似之爭議，蓋假設上
            訴人並非在九十一年三月二十日作病理切片檢查，而是在九十一年三月
            二十四日才作病理切片檢查，但被上訴人亦一定也會抗辯上訴人既然在
            九十一年三月二十四日患有癌症，癌症不可能一日生成，則上訴人在九
            十一年三月二十四日前即已罹患癌症拒絕理賠，因病理報告既經確定罹
            患癌症，則病理切片檢查只是就已發生疾病進行採樣分析並做出判斷而
            已，並非病理切片時疾病才發生，而是疾病早已發生並存在於病體，只
            是病人不知情而已。專業之醫療機構有時連疾病之成因亦無法明確判讀
            ，更遑論判斷疾病何時發生，原審判決卻將醫療行為之檢查動作作為判
            斷疾病發生之基準點，其見解不但與醫療觀點相歧，且無法達到類似爭
            議息訟止爭之目的。上訴人所爭執者，乃是何時發生疾病，依目前科技
            醫療技術，有其判斷之困難性，醫生在為診斷前，亦不敢斷言病患已發
            生疾病，更甚者，在醫療儀器檢查報告出爐前，亦無法明確告知病患是
            罹患何種疾病。癌症是一種長期潛伏性疾病，縱使經驗豐富之醫生，亦
            無法在病患就診時即診斷出病患已罹患癌症，連有腫瘤此種明顯症狀，
            醫生亦均需待病理切片檢查報告完成方敢直言病患之腫瘤係屬惡性或良
            性，若連具有專業知識經驗之醫療機構亦需經醫療儀器檢查，並待檢查
            報告出爐方敢告知病患發生何種疾病，則不具醫療專業之法院卻以病理
            切片檢查之時作為認定疾病發生之時點，其判斷基礎未免輕率。
      （三）疾病何時發生既有其客觀判斷上之困難性及爭議性，則被上訴人在何種
            情況下應負保險給付責任，應就新光綜合醫療保險附約全部條款綜合觀
            之，以期作出最客觀合理之判斷。按保險之目的即在保險事故發生時，
            能獲得保險給付，上揭附約之投保目的即在被保險人因疾病或意外傷害
            事故，而必須住院治療或施予手術時，能獲得保險金之給付。依本附約
            第十一條及第十二條之規定，被保險人於本附約有效期間內因疾病或意
            外傷害事故，「經醫院診斷確定」或「經醫院診療確定」必須住院治療
            或施予「手術保險金表」所列手術項目者，被上訴人應給付住院保險金
            或手術保險金，故保險事故是否已經發生，依本附約第十一、十二條之
            相關規定，仍需以「經醫院診斷確定」為準，故被保險人是否因發生疾
            病而必須住院治療或施予手術，既需以「經醫院診斷確定」為準，則被
            保險人是否發生疾病，在解釋上亦應以「經醫院診斷確定」為準，以求
            前後一致性，並杜爭議。
      （四）上訴人於原審另主張附約條款對疾病發生時點既無明確定義，則參照新
            光綜合保障附約條款第二十四條之規定「本附約未規定事項準用主契約
            條款之規定」，附約條款文意有疑義不清時，以主約條款作為補充輔助
            解釋，與法理並不相悖，故依主約即新光防癌健康終身保險保險單條款
            第四條之規定，被保險人是否發生癌症，係以經醫院診斷確定者為準，
            故附約對「疾病」之定義，亦應係指經醫院診斷確定者而言，方能謂被
            保險人發生疾病。原審失察，誤以為上訴人是主張主約第三條第三項之
            規定，與上訴人原審主張不符，特此聲明如上。
      （五）有關原審駁回上訴人在原審所請求榮總醫院住院十七天之住院費用補償
            一萬七千元部份：成大醫院於九十一年三月二十五日方診斷確定上訴人
            罹患直腸癌，則上訴人疾病發生認定時點應以九十一年三月二十五日為
            準，理由同前所述，故被上訴人應再給付上訴人住院費用補償保險金一
            萬七千元。
    三、證據：援用原審之立證方法。
乙、被上訴人方面：
    一、聲明：如主文所示。
    二、陳述：除與原審判決書所載者相同茲予引用外，補稱：
      （一）有關癌症手術醫療保險金六萬元部分：上訴人於成大醫院「下消化道出
            血併休克，合併腹部傷口感染及裂開及骨盆腔膿傷，又再次住院併二次
            開刀，接受部分大腸切除並裝設人工肛門」中，所接受之大腸造口手術
            （裝設人工肛門），並非系爭新光防癌健康終身保險單條款所約定之癌
            症手術，與癌症本身並無直接關聯，成大醫院九十二年四月九日〈九二
            〉成附醫外字第三三一八號函亦稱「因吻合處上端有大腸黏膜潰瘍合併
            大量出血，當時便把有潰瘍處之大腸切除，但由於下端距離肛門已非常
            近，且當時仍大量出血，無法執行腸道吻合手術，所以便放置人工肛門
            ‧‧‧‧人工肛門原不屬於直腸癌手術切除之一部分，係因為術後合併
            大量出血後，為拯救其生命而執行之手術，其成因為大腸嚴重之潰瘍，
            形成時間未明‧‧‧‧並無法判定其成因，當然也沒有證據來判定與直
            腸癌手術有相關‧‧‧‧」等語，成大醫院認為上訴人於台北榮總所接
            受之低位直腸切除術係「病灶切除，但仍可把腸道兩端加以吻合，所以
            是不需要人工肛門的。」故上訴人所接受之大腸造口手術並非系爭保險
            單條款所約定之癌症手術，與癌症本身並無直接關聯，則依系爭保險單
            條款之約定，被上訴人就該部分並不負給付癌症手術醫療保險金之責任
            。
      （二）有關直腸癌手術四萬元及在榮總醫院住院十七天之住院費用補償一萬七
            千元部分：上訴人於民國九十一年二月二十二日向被上訴人投保系爭安
            心住院保險及綜合醫療保險，旋即於同年三月十五日至成大醫院門診，
            向醫師自述「曾解血便，約六個月」，並於同年月二十日接受成大醫院
            之病理切片檢查，雖確定罹患大腸癌之病理報告至同年三月二十五日始
            製作完成，然該病理報告所檢驗之標的即係三月二十日之切片組織（原
            審被證六，成大醫院病歷內容摘要），是故上訴人於同年三月二十日即
            已罹患癌症，此實為於系爭安心住院保險及綜合醫療保險生效日起持續
            有效三十日內所發生之疾病，故非系爭安心住院保險及綜合醫療保險之
            保險範圍，則對於上訴人所接受之癌症手術，被上訴人自不負給付系爭
            保險金之責任。
      （三）上訴人主張系爭安心住院保險及綜合醫療保險附約條款所定義之疾病意
            義，應參照系爭防癌健康終身保險主約條款，加以「經醫院診斷確定」
            之要件，對此，被上訴人否認之。說明如下：
            (1)按上訴人所稱之主約及附約，原本即為各自獨立之保險契約，設計成
              立之時間均不相同，各自定有不同之保險單條款及保險費率，承擔不
              同種類之風險而有不同之商品特色，以供保戶視自己之需要加以選擇
              及搭配；若保戶認為其人身中之多種風險均需獲得保障，則其得同時
              投保不同之保險，而各保險依其條款之約定承擔不同之風險（原審被
              證八）。
            (2)又保險公司販賣之保險商品之所以分有主約及附約並搭配銷售之情形
              ，其本意並非欲使各保險單條款之約定相互影響及混淆，而係因主約
              及附約搭配銷售得以降低保險費之故，蓋各保險商品之保險費中，除
              含有純危險保險費外，尚須支出相關成本費用，故在保險商品設計上
              分有主約及附約，則主約搭配附約之結果將可節省共同之成本費用。
              倘若主約及附約搭配銷售使得各保險單條款之約定相互影響及混淆，
              則將使各保險契約承擔之風險不確定，勢必影響純危險保險費之計算
              ，亦造成主約及附約搭配銷售後之總保險費尚須重新計算之不良結果
              ，則如此已悖離保險實務之運作方式。
            (3)是故，因各保險契約承擔之風險不同，系爭防癌健康終身保險條款第
              四條雖約定「‧‧‧‧經醫院診斷確定‧‧‧‧」，然此為該防癌保
              險之條款約定，並無理由將此約定強加於其他一般醫療保險之條款中
              。
            (4)再者，上訴人接受成大醫院之病理切片檢查，雖確定罹患大腸癌之病
              理報告至同年三月二十五日始製作完成，然該病理報告所檢驗之標的
              即係三月二十日之切片組織，是故，成大醫院所診斷確定之事實為「
              上訴人於同年三月二十日即已罹患癌症」，此尚於投保後三十日以內
              ，足堪確定。
    三、證據：援用原審之立證方法。
　　理　    由
一、本件上訴人起訴主張：上訴人於九十一年二月二十一日與被上訴人簽訂新光防癌
    健康終身保險主契約，及平安意外傷害保險、意外傷害醫療、安心住院保險、綜
    合醫療保險及豁免保險費附約，雙方約定之保險始期為九十一年二月二十二日，
    癌症的責任開始日為保險單始期日起第三十一日，即九十一年三月二十四日。嗣
    上訴人於九十一年三月二十日在成功大學醫學院附設醫院（以下簡稱成大醫院）
    接受大腸鏡檢查，接受醫師建議住院等待病理報告，同年月二十五日病理報告為
    大腸癌後，上訴人即於當日出院，並於同年月二十八日住進台北榮民總醫院（下
    稱榮總醫院），於九十一年四月一日手術切除直腸癌，併作子宮及兩側卵巢切除
    ，於同年月十三日出院。但於同年月二十一日，上訴人因直腸癌手術後下消化道
    出血併休克，合併腹部傷口感染裂開及骨盆腔膿瘍，乃至成大醫院開刀切除部分
    大腸，並裝設人工肛門，同年月二十六日又至成大醫院進行第二次開刀，開腹取
    出大紗布，嗣後上訴人一直住院至九十一年八月七日始出院。嗣上訴人於九十一
    年五月間即向被上訴人申請保險理賠，但因保險金遲未給付，詢問保險員後，其
    均以尚在審核為由搪塞，上訴人當時因尚在成大醫院住院當中，無多餘心力追究
    ，直到九十一年八月七日出院後，始知被上訴人以上訴人投保後未滿三十天即住
    院，指責上訴人帶病投保，稱上訴人九十一年三月二十日即住院，距投保未滿三
    十日，以此為由拒絕理賠。由於被上訴人不願全數理賠，只願給付主約部份之部
    分保險金，上訴人爰依據保險契約之約定，請求被上訴人理賠下列數額：
    (1)癌症手術醫療保險金六萬元：依據新光防癌健康終身保險（即主約）契約第十
      二條之約定，上訴人因前次直腸癌術後下消化道出血併休克，合併腹部傷口感
      染及裂開及骨盆腔膿瘍，又再次於成大醫院住院並二次開刀，於九十一年四月
      二十一日接受部份大腸切除並裝設人工肛門，於九十一年四月二十六日開腹將
      大紗布取出，均屬因癌症引起之併發症而經醫師診斷必須接受外科手術治療者
      ，已符合本契約第十二條之約定，則被上訴人應給付二次手術醫療保險金十二
      萬元，但被上訴人卻僅願給付乙次癌症手術醫療保險金即六萬元而已，故請求
      被上訴人再給付六萬元。
    (2)直腸癌手術保險金四萬元：依新光綜合醫療保險附約條款第十二條之規定，被
      上訴人應依「手術保險金表」（合約第二十八頁至第三十三頁）之手術項目，
      按兩造約定之「住院醫療日額」（即一千元）的四十倍乘以「手術保險金表」
      約定之百分率給付「手術保險金」，但若上訴人於同一手術位置接受兩項以上
      手術時，被上訴人對主要手術，仍是全額計算給付，然其餘手術，則是在乘以
      百分之五十計算給付。準此，被上訴人應給付上訴人於九十一年四月一日在榮
      總醫院手術項目及得請求之保險金為：直腸癌為新光手術保險金表（以下簡稱
      附表）第一四九項（所有部位之惡性新生物手術），給付百分率為百分之一百
      ，即一千元乘以四十倍乘以百分之一百等於四萬元之直腸癌手術保險金。
    (3)於榮總醫院住院十七天之住院費用補償保險金一萬七千元：成大醫院於九十一
      年三月二十五日方診斷確定上訴人係罹患直腸癌，則上訴人疾病發生認定時點
      應以九十一年三月二十五日為準，故被上訴人應再給付上訴人於榮總醫院住院
      十七天之住院費用補償保險金一萬七千元。
    爰訴請被上訴人應再給付上訴人十一萬七千元，及自九十一年十一月二十九日（
    即被上訴人於九十一年十一月十四日收到上訴人所寄發存證信函後十五日）起至
    清償日止，按年息百分之十計算之遲延利息等語（有關原審駁回上訴人於原審所
    提其餘請求部分、有關原審判決被上訴人應給付上訴人貳拾萬肆仟元，及自九
    十一年十一月二十九日起至清償日止按年息百分之十計算之利息部分，兩造皆未
    就該部分提起上訴，不在本院審理範圍，附此敘明）。
二、被上訴人固不否認兩造曾於右揭時地訂立右開內容之保險契約無訛，惟另以：(1)
    上訴人於榮總醫院所接受之大腸造口手術並非系爭保險單條款所約定之癌症手術
    ，與癌症本身並無直接關聯，則依系爭保險單條款之約定，被上訴人就該部分並
    不負給付癌症手術醫療保險金六萬元之責任。(2)上訴人於九十一年二月二十二日
    向被上訴人投保系爭安心住院保險及綜合醫療保險，旋即於同年三月十五日至成
    大醫院門診，向醫師自述「曾解血便，約六個月」，並於同年月二十日接受成大
    醫院之病理切片檢查，雖確定罹患大腸癌之病理報告至同年三月二十五日始製作
    完成，然該病理報告所檢驗之標的即係三月二十日之切片組織，故上訴人於同年
    三月二十日即已罹患癌症，此實為於系爭安心住院保險及綜合醫療保險生效日起
    持續有效三十日內所發生之疾病，故非系爭安心住院保險及綜合醫療保險之保險
    範圍，則有關直腸癌手術保險金四萬元及榮總醫院住院十七天之住院費用補償保
    險金一萬七千元部分，被上訴人自不負給付之責等語，資為抗辯。
三、查本件有關上訴人主張兩造曾於右揭時地訂立右開內容之保險契約等情，為被上
    訴人所不爭，固堪信為真實。惟上訴人主張依據上開保險契約之內容，被上訴人
    尚應給付上訴人癌症手術醫療保險金六萬元、直腸癌手術保險金四萬元、於榮總
    醫院住院十七天之住院費用補償保險金一萬七千元，並加給自九十一年十一月二
    十九日（即被上訴人於九十一年十一月十四日收到上訴人所寄發存證信函後十五
    日）起至清償日止，按年息百分之十計算之遲延利息等情，既為被上訴人所否認
    ，並以前揭情詞置辯，則本件自應審究：上訴人於榮總醫院所接受之大腸造口手
    術，是否為系爭保險單條款所約定之保險事故？上訴人所接受之直腸癌手術及榮
    總醫院住院十七天，是否與系爭保險單條款所約定之「疾病」定義相符？茲分述
    如下：
    （一）有關上訴人於榮總醫院所接受之大腸造口手術，是否為系爭保險單條款所
          約定保險事故之爭點：
          上訴人雖主張其於九十一年四月二十一日及四月二十六日於成大醫院，
            因前次直腸癌術後下消化道出血併休克，合併腹部傷口感染及裂開及骨
            盆腔膿瘍，又再次住院並二次開刀，於九十一年四月二十一日接受部份
            大腸切除並裝設人工肛門，於九十一年四月二十六日開腹將大紗布取出
            ，均屬因癌症引起之併發症而經醫師診斷必須接受外科手術治療，業已
            符合新光防癌健康終身保險（即主約）契約第十二條之約定，被上訴人
            除前已給付之手術醫療保險金六萬元外，應再給付乙次癌症手術醫療保
            險金六萬元云云。
          惟查，依據兩造間新光防癌健康終身保險（即主約）契約第十二條之約
            定，其保險事故乃指「經醫師診斷確定罹患癌症，並以癌症為直接原因
            或癌症引起之併發症，經醫師診斷必須接受外科手術治療者」而言，此
            有該契約影本附卷可稽。而上訴人於九十一年四月二十一日及四月二十
            六日於成大醫院住院，於九十一年四月二十一日接受部份大腸切除並裝
            設人工肛門，於九十一年四月二十六日開腹將大紗布取出，上訴人雖主
            張均屬因癌症引起之併發症而經醫師診斷必須接受外科手術治療者云云
            ，然經原審向成大醫院函查結果，據該醫院函覆略稱：‧‧‧‧病人（
            即上訴人）自台北榮總醫院出院後，於九十一年四月二十晚上因大量下
            消化道出血而到本院求診，經剖腹探查後方知係因吻合處上端有大腸黏
            膜潰瘍合併大量出血，當時便把有潰瘍處之大腸切除，但由於下端距離
            肛門已非常近，且當時仍大量出血，無法執行腸道吻合手術，所以便放
            置人工肛門，並加大紗布加壓止血，於九十一年四月二十六年再度手術
            取出止血紗布。人工肛門原不屬於直腸癌手術切除之一部分，係因為術
            後合併大量出血後，為拯救其生命而執行之手術，其成因為大腸嚴重之
            潰瘍，形成時間未明。大腸潰瘍之原因很多，如病茵感染、缺血、放射
            線照射過後等，此病人（即上訴人）之潰瘍可能術前即已存在，也有可
            能術後在直腸癌手術部位之組織血液循環尚未完全恢復或與術後營養較
            差有關，總之，就本院接手處理之過程觀之，並無法判定其成因，當然
            也沒有證據來判定與直腸癌手術有相關‧‧‧‧等語，此有該醫院九十
            二年四月九日（九二）成附醫外字第三三一八號函、九十二年七月二十
            一日（九二）成附醫外字第六八八二號函及所附病患診療資料摘錄表附
            於原審卷可稽。
          是由上開成大醫院之函覆內容可知，上訴人於九十一年四月二十一日及
            四月二十六日於成大醫院住院，於九十一年四月二十一日接受部份大腸
            切除並裝設人工肛門，於九十一年四月二十六日開腹取出止血紗布之手
            術，尚無證據顯示係因癌症所引起之併發症。則被上訴人抗辯該部分手
            術與癌症本身並無直接關聯，故依系爭保險單條款之約定，被上訴人就
            該部分並不負給付癌症手術醫療保險金六萬元之責任等語，應堪採信。
            上訴人此部分請求，自屬不應准許。
          就此，上訴人雖又主張：上述成大醫院之覆函曾表示人工肛門原不屬於
            直腸癌手術切除之一部份，係因術後合併大量出血後，為拯救其生命而
            執行之手術，另亦有表示上訴人之大腸潰瘍原因，可能是放射線照射過
            後，也有可能術後在直腸癌手術部位之組織血液循環尚未完全恢復或術
            後營養狀況較差有關，故成大醫院亦不排除上訴人大腸潰瘍成因可能與
            上訴人直腸癌術後併發症有關云云。惟查，由上述成大醫院覆函之上下
            文義觀之，顯不足以證明上訴人於九十一年四月二十一日接受部份大腸
            切除並裝設人工肛門，及嗣於九十一年四月二十六日開腹取出止血紗布
            之手術，確係因癌症所引起之併發症，是上訴人既然始終未能舉證證明
            上訴人於榮總醫院所接受之大腸造口手術，確屬系爭保險單條款所約定
            保險事故，自難遽認上訴人此部份之主張為可採，併此敘明。
    （二）有關上訴人所接受之直腸癌手術，是否與系爭保險單條款所約定之「疾病
          」定義相符之爭點：
          按系爭新光綜合醫療保險附約條款第三條第二款對於「疾病」之定義，
            係指「被保險人於本附約生效日或復效日起，持續有效三十日以後所發
            生之疾病」而言，此有該契約影本附卷可稽。而本件系爭新光綜合醫療
            保險附約生效日為九十一年二月二十二日，為兩造所不爭，則依上開條
            款第三條第二款之約定，系爭新光綜合醫療保險附約所指之疾病，應係
            指九十一年三月二十四日起及以後所發生之疾病，應無疑義。
          查本件有關被上訴人辯稱，上訴人係於九十一年二月二十二日向被上訴
            人公司投保系爭安心住院保險及綜合醫療保險附約，嗣於九十一年三月
            十五日因肚子不舒服至成大醫院就診，曾向醫師自述「曾解血便，約六
            個月」等語，旋即於九十一年三月二十日接受成大醫院之病理切片檢查
            ，該病理報告於九十一年三月二十五日製作完成，上訴人確定罹患大腸
            癌等情，為上訴人所不爭。是上開病理切片檢查既於九十一年三月二十
            日即已完成，可見上訴人在病理切片採樣之時（即九十一年三月二十日
            ）即已罹患癌症，要屬無疑。而系爭新光綜合醫療保險附約所指之疾病
            ，既係九十一年三月二十四日起及以後所發生之疾病，已如前述，則本
            件上訴人罹患癌症之時間，既係在九十一年三月二十日，顯不在系爭新
            光綜合醫療保險附約條款之保險範圍內甚明，是上訴人所接受之直腸癌
            手術，自難認與系爭保險單條款所約定之「疾病」定義相符，從而，上
            訴人請求被上訴人給付直腸癌手術之保險金四萬元，自屬無理由。
          就此，上訴人雖又主張本件不應以病理切片檢查時點，作為認定疾病發
            生之時點，蓋上訴人極有可能早在該時點之前，即已罹患癌症云云。惟
            查，縱使確如上訴人所主張，渠可能早在該時點之前即已罹患癌症，本
            件依據系爭新光綜合醫療保險附約條款第三條第二款對於「疾病」之定
            義，乃指「被保險人於本附約生效日或復效日起，持續有效三十日以後
            『所發生』之疾病」而言觀之，上訴人早在該時點之前所已罹患之癌症
            ，顯仍不在系爭新光綜合醫療保險附約條款之保險範圍內甚明，自無礙
            於本院所作之上述判斷，是上訴人此部份之主張，亦無足採，附此敘明
            。
          上訴人雖另主張：依據本附約第十一條及第十二條之約定，被保險人於
            本附約有效期間內因疾病或意外傷害事故，「經醫院診斷確定」或「經
            醫院診療確定」必須住院治療或施予「手術保險金表」所列手術項目者
            ，被上訴人應給付住院保險金或手術保險金，故被保險人是否因發生疾
            病而必須住院治療或施予手術，既需以「經醫院診斷確定」為準，則被
            保險人是否發生疾病，在解釋上亦應以「經醫院診斷確定」為準云云。
            惟查，解釋當事人約定之真意，首應尊重契約文字之文義，茍其文義清
            楚而無疑義，自不得另以其他約定內容，任意曲解已清楚約定之文義內
            容。查系爭新光綜合醫療保險附約條款第三條第二款對於「疾病」之定
            義，既已明白約定係指「被保險人於本附約生效日或復效日起，持續有
            效三十日以後所發生之疾病」而言，已如前述，則上開已清楚約定之「
            疾病」文義，自不容任意附加「須經醫院診斷確定才算數」之要件於其
            內，上訴人此部份之主張，自非可採。
          至於上訴人所主張主約即新光防癌健康終身保險第三條第三項另有約定
            ：「被保險人於本契約癌症保險責任開始日前的期間內，經醫師診斷確
            定罹患癌症者，本公司無息返還收受保險費，本契約效力即行終止」等
            語，僅係在規範主契約之終止問題，與系爭新光綜合醫療保險附約所指
            「疾病」之定義無涉，上訴人據此主張其罹患癌症係在九十一年三月二
            十五日云云，要無可採。
    （三）有關上訴人在榮總醫院住院十七天，是否與系爭保險單條款所約定之「疾
          病」定義相符之爭點：
          按依據新光安心住院保險附約第八條第一項對於「疾病」之定義，乃指
            「被保險人於本附約生效日或復效日起，持續有效三十日以後所發生之
            疾病」而言，此有該契約影本附卷可稽。而本件系爭新光安心住院保險
            附約生效日為九十一年二月二十二日，為兩造所不爭，則依上開條款第
            八條第一項之約定，系爭新光安心住院保險附約所指之「疾病」，應係
            指九十一年三月二十四日起及以後所發生之疾病，應無疑義。
          查本件上訴人罹患癌症之時間，係在九十一年三月二十日，已如前述，
            則上訴人所請求因直腸癌、割除子宮及卵巢在榮總住院十七天之住院費
            用補償，自不在系爭新光安心住院保險之保險範圍內，從而，上訴人請
            求被上訴人給付在榮總住院十七天之住院費用補償一萬七千元，自屬無
            理由。
四、綜上所述，上訴人於榮總醫院所接受之大腸造口手術，並不屬於系爭保險單條款
    所約定之保險事故，而上訴人所接受之直腸癌手術及榮總醫院住院十七天，亦與
    系爭保險單條款所約定之「疾病」定義不符，從而，本件上訴人請求被上訴人應
    再給付癌症手術醫療保險金六萬元、直腸癌手術保險金四萬元、於榮總醫院住院
    十七天之住院費用補償保險金一萬七千元，並加給自九十一年十一月二十九日（
    即被上訴人於九十一年十一月十四日收到上訴人所寄發存證信函後十五日）起至
    清償日止，按年息百分之十計算之遲延利息，自屬無據，該部分之訴應予駁回。
    原審法院本於同上理由，認為上訴人該部分之請求為無理由，就該部分為上訴人
    敗訴之判決，核無不合。上訴意旨指摘原判決不當，求予廢棄改判，為無理由，
    應予駁回其上訴。
五、兩造其餘主張及所提證據，與本院上開論斷無涉或無違，爰不予一一贅述，附此
    敘明。
六、據上論結，本件上訴為無理由，依民事訴訟法第四百三十六條之一第三項、第四
    百四十九條第一項、第七十八條，判決如主文。
中　　　華　　　民　　　國　　九十三　　年　　　四　　　月　　 十三　　 日
                                    臺灣臺南地方法院民事第一庭
~B審判長法官　李文賢
~B　　　法官　王國忠
~B　　　法官　王金龍
右正本證明與原本無異。
◎本判決不得上訴。
中　　　華　　　民　　　國　　九十三　　年　　　四　　　月　　 十四　　 日
~B法院書記官　黃富煜
